【裁判字號】    98,訴,505
【裁判日期】    980626
【裁判案由】    偽證
【裁判全文】
臺灣高雄地方法院刑事判決               98年度訴字第505號
公  訴  人  臺灣高雄地方法院檢察署檢察官
被      告  甲○○
                    （另案於臺灣高雄監獄執行中）
上列被告因偽證案件，經檢察官提起公訴（97年度偵字第33387
號），本院判決如下：
    主  文
甲○○犯偽證罪，累犯，處有期徒刑柒月。
    事  實
一、甲○○前因肅清煙毒條例案件，經本院以82年度訴字第3843
    號判決判處有期徒刑3 年2 月、褫奪公權2 年，並經臺灣高
    等法院高雄分院以83年度上訴字第566 號駁回上訴確定；繼
    因違反麻醉藥品管理條例案件，經本院以82年度易字第6134
    號判處有期徒刑6 月確定，上開2 案並經裁定定其應執行刑
    為有期徒刑3 年7 月確定；更因懲治盜匪條例案件，經本院
    以83年度訴字第767 號判處有期徒刑7 年2 月確定；再因違
    反麻醉藥品管理條例案件，經本院以83年度易字第2604號判
    處有其徒刑7 月確定，上開4 案合併接續執行，於民國89年
    3 月31日縮短刑期假釋出監，假釋期間並付保護管束，惟經
    撤銷假釋執行殘刑，甫於96年1 月23日縮刑期滿徒刑執行完
    畢。詎仍不知悔改，明知其於96年11月初至同年月20日前某
    日，及96年11月20日晚上11時許，在林信宏所承租位於高雄
    市三民區○○○路172 號之「益大飯店」310 號房內，以一
    手交錢、一手交貨之方式，均以新臺幣（下同）500 元之代
    價，向林信宏購得第一級毒品海洛因，嗣於96年11月21日，
    警員據報在上開益大飯店310 號房查獲林信宏、甲○○共處
    一室，並扣得林信宏所有之第一級毒品海洛因1 包（毛重
    0.25公克）、行動電話（含SIM 卡）1 支、磅秤袋1 個、電
    子秤1 個、夾鍊袋30包等物，案經高雄市政府警察局三民第
    一分局就林信宏販賣毒品予甲○○部分移送臺灣高雄地方法
    院檢察署檢察官以96年度偵字第33396 號偵辦後提起公訴（
    下稱「林信宏前案」），並由本院以97年度訴字第829 號案
    件審理（就林信宏販賣毒品部分本院前開判決係認定有罪，
    臺灣高等法院高雄分院97年度上訴字第1947號於98年6 月12
    日亦駁回林信宏該部分之上訴）。而於本院審理上開林信宏
    前案時，為究明甲○○是否確向林信宏購得第一級毒品海洛
    因等於案情有重要關係之事項，本院曾以證人身分於97年10
    月21日傳喚甲○○到庭，經審判長告知證人權利義務、偽證
    罪刑責，並命其朗讀結文後命具結，甲○○竟基於偽證之犯
    意，在具結後證稱「是我與林信宏一起出資購買（毒品）的
    」、「未曾向林信宏買過毒品」、「我們一起出資由林信宏
    去購買毒品，我有多少錢就給多少」云云，就與林信宏前案
    有重要關係之事項為虛偽之證詞，足以妨害國家司法權之公
    正行使。惟甲○○上開偽證行為經檢察官提起公訴後，在林
    信宏前案尚未判決確定前，於本院98年6 月16日審判期日時
    ，甲○○即自白改口承認其毒品確係向林信宏購買，並坦承
    97年10月21日所為證詞係屬虛偽。
二、案經臺灣高雄地方法院檢察署檢察官自動檢舉偵查後起訴。
    理  由
壹、證據能力部分
      按被告以外之人於審判外之陳述，雖不符刑事訴訟法第
    159 條之1 至第159 條之4 等4 條之規定，然若當事人於審
    判程序中同意作為證據，法院審酌該言詞陳述或書面陳述作
    成時之情況，認為適當者，亦得為證據；又當事人、代理人
    或辯護人於法院調查證據時，知有刑事訴訟法第159 條第1
    項不得為證據之情形，而未於言詞辯論終結前聲明異議者，
    視為有前項之同意，同法第159 條之5 定有明文。此立法意
    旨在於傳聞證據未經當事人之反對詰問予以核實，原則上先
    予排除。惟若當事人已放棄反對詰問權，於審判程序中表明
    同意該等傳聞證據可作為證據；或於言詞辯論終結前未聲明
    異議，基於尊重當事人對傳聞證據之處分權，及證據資料愈
    豐富，愈有助於真實發見之理念，且強化言詞辯論主義，使
    訴訟程序得以順暢進行，上開傳聞證據亦均具有證據能力。
    本案公訴人及被告對於本院以下引用之其他證據資料，其中
    屬於傳聞證據部分，均未爭執其證據能力，本院審酌該等證
    據作成時之情況，認為並無不適當者，依上開說明，均認應
    有證據能力。
貳、實體部分
一、訊據被告最初雖否認犯罪，惟於本院98年6 月16日審理期日
    最後，被告即改口坦承當初毒品海洛因是向林信宏購買並承
    認犯罪。首就被告有向林信宏購買海洛因之事，除有被告前
    開自白外，在林信宏前案中，被告於96年11月21日警詢時，
    及97年3 月17日偵查中到庭具結後，亦均明確供述及證述伊
    確有向林信宏購買2 次海洛因，臺灣高雄地方法院檢察署檢
    察事務官97年2 月20日並曾勘驗被告96年11月21日警詢中之
    供述而製成勘驗報告，證明被告於警員合法訊問情形下確曾
    坦承是向林信宏購買毒品，有被告上開日期之警詢調查筆錄
    、偵查中之訊問筆錄及勘驗報告在卷可稽，依此均足認被告
    於林信宏前案警詢及偵查時所述：伊於96年11月初至同年月
    20 日 前某日，及96年11月20日晚上11時許，在林信宏所承
    租位於高雄市三民區○○○路172 號之「益大飯店」310 號
    房內，以一手交錢、一手交貨之方式，均以新臺幣（下同）
    500 元之代價，向林信宏購得第一級毒品海洛因者方屬事實
    。被告於上開時間既然均是向林信宏購買海洛因，卻於本院
    97年度訴字第829 號審理林信宏販賣毒品等案件時，於97年
    10月21日經審判長告知證人權利義務、偽證罪刑責，並命朗
    讀結文及命具結後，證稱「是我與林信宏一起出資購買（毒
    品）的」、「未曾向林信宏買過毒品」、「我們一起出資由
    林信宏去購買毒品，我有多少錢就給多少」云云，此有卷附
    本院上開日期之審判筆錄及證人結文影本可查，則被告就與
    林信宏前案有重要關係之事項，顯有基於偽證之故意而為虛
    偽證詞之行為，並足以妨害國家司法權之公正行使，本案事
    證明確，被告犯行堪以認定。
二、核被告所為，係犯刑法第168 條之偽證罪。又被告有事實欄
    所列前揭犯罪前科紀錄，有臺灣高等法院被告前案紀錄表可
    稽，被告受有期徒刑之執行完畢，五年以內故意再犯本件有
    期徒刑以上之罪，構成累犯，應依刑法第47條第1 項規定加
    重其刑。而被告於本院98年6 月16日審判期日最後，業已自
    白其曾為上開偽證行為，臺灣高等法院高雄分院就林信宏前
    案部分，雖已於98年6 月12日宣判，駁回林信宏販賣毒品部
    分之上訴，但該案於本院98年6 月16日審判期日時，判決仍
    未確定，此有本院公務電話記錄在卷可稽，則被告於本院98
    年6 月16日之自白，符合刑法第172 條規定，應依法減輕其
    刑（本院認不宜免除其刑詳如後述），被告上開加重、減輕
    等事由，依刑法第71條第1 項規定應先加後減。爰審酌被告
    行為構成累犯，及被告於法院審理上開林信宏前案時，竟藐
    視證人到庭作證應據實陳述之義務，任意虛捏情詞而為虛偽
    證述，致生無謂之司法調查程序，嚴重影響國家司法命證人
    具結之威信，且被告於本院準備程序迄審判程日調查證據程
    序（其間曾提示公務電話記錄並告以臺灣高等法院高雄分院
    已駁回林信宏之販賣毒品部分上訴）完畢，仍不承認犯罪，
    一直到本院訊問最後，才承認犯罪，雖林信宏之案件尚未確
    定，被告最後坦承犯行有消除司法程序因其虛偽陳述而生誤
    判之危險，但被告犯後態度究非良好，本院認被告雖符刑法
    第172 條規定，但所犯本件偽證罪行尚不宜免除其刑以免輕
    縱，故只依法減輕其刑，及被告犯罪之動機、手段、林信宏
    上開販賣毒品海洛因案件，係屬刑事上相當嚴重之犯罪，被
    告最初偽證可能造成司法誤判之危害非輕等一切情狀，量處
    如主文所示之刑，以示懲儆。。
據上論斷，應依刑事訴訟法第299 條第1 項前段、刑法第47條第
1項、第168條、第172條，判決如主文。
本案經檢察官林永富到庭執行職務。
中    華    民    國    98    年    6     月    26    日
                刑事第十七庭  審判長法  官  陳建和
                                    法  官  毛妍懿
                                    法  官  黃紀錄
以上正本證明與原本無異。
如不服本判決應於收受送達後10日內向本院提出上訴書狀，並應
敘述具體理由；如未敘述上訴理由者，應於上訴期間屆滿後20日
內向本院補提理由書（均須按他造當事人之人數附繕本）「切勿
逕送上級法院」。
中    華    民    國    98    年    6     月    26    日
                                   書記官   吳書逸


司法院資訊處製作；財團法人民間司法改革基金會備份。
